臺灣士林地方法院刑事判決　　　　　　　　 95年度自字第3號
自　訴　人　丙○○
　　　　　　乙○○
　　　　　　甲○○
　　　　　　丁○○
共　　　同
自訴代理人　王惠光律師
被　　　告　戊○○
選任辯護人　李尚澤律師
上列被告因誣告案件，經自訴人提起自訴，本院判決如下：
    主  文
戊○○意圖他人受刑事處分，向該管公務員誣告，計三罪，各處
有期徒刑捌月，均減為有期徒刑肆月，應執行有期徒刑拾月。
被訴誣告丙○○、乙○○及丁○○涉犯背信罪嫌部分無罪。
    事  實
一、丙○○、乙○○及丁○○自民國91年1 月1 日起至92年12月
    31 日 止擔任臺北市百齡國宅社區甲區管理委員會（以下簡
    稱百齡國宅管委會）第五屆委員，而甲○○則擔任百齡國宅
    管委會第五屆總幹事，緣戊○○曾於89年1 月1 日起至90年
    12月31日止擔任百齡國宅管委會第四屆總幹事，其於百齡國
    宅管委會第五屆委員及總幹事任職期間，因就百齡國宅社區
    事務管理之主張與管委會委員之意見有所扞格，竟各基於意
    圖使丙○○、乙○○、甲○○及丁○○受刑事處分之犯意，
    而分別以下列虛偽不實之事項先後向臺灣士林地方法院檢察
    署提出告訴：
（一）戊○○前於93年間因侵占案件經臺灣士林地方法院檢察署
      以93年度偵字第2151號為不起訴處分確定，其明知乙○○
      及甲○○二人並非上開案件之告訴人，竟意圖使乙○○及
      甲○○受刑事處分，而於93年11月17日約12時許，在臺灣
      士林地方法院檢察署第一偵查庭，向檢察官申告乙○○及
      甲○○於前開業經不起訴處分之侵占案件中涉有誣指其本
      人犯罪之行為，而對乙○○及甲○○二人提出誣告之告訴
      ，迄至94年4 月15日，上開誣告案件始經臺灣士林地方法
      院檢察署檢察官以93年度偵字第6055號及94年度偵字第41
      57號予以不起訴處分。
（二）戊○○於91年間因侵占應發給丙○○之清潔工年終獎金新
      臺幣（下同）1250元之案件，經臺灣士林地方法院檢察署
      檢察官於91年3 月26日以91年度偵字第698 號聲請簡易判
      決處刑，並於91年4 月30日經本院以91年度簡字第478 號
      判決判處罰金銀元二千元，嗣經戊○○於91年5 月21日提
      起上訴而由本院以91年度簡上字第84號案件審理，詎於前
      開案件審理中，其明知由丙○○委託丁○○撰寫該案告訴
      狀所指摘之侵占事實並非憑空虛捏，且其於84年間起至92
      年8 月止確曾領取總幹事及清潔工薪資逾150 萬元，丙○○及丁○○於百齡國宅管委會92年8 月28日第18次會議中
      所為相關之傳述並無不實情事，竟另意圖使丁○○及丙○○受刑事處分，於92年11月27日向臺灣士林地方法院檢察
      署具狀而對丁○○及丙○○提出誹謗之告訴，旋經臺灣士
      林地方法院檢察署發交臺北市政府警察局北投分局調查，
      竟接續於92年12月24日13時30分起至14時50分間某時許，
      在臺北市政府警察局北投分局內，向承辦員警誣稱丁○○
      及丙○○所為前開指訴均與事實不符而涉有誹謗罪嫌，迄
      至92年12月31日，戊○○所涉前開侵占案件另經本院以91
      年度簡上字第84號判決駁回其上訴確定，嗣於94年4 月15
      日，上開誹謗案件始經臺灣士林地方法院檢察署檢察官以
      93年度偵字第2476號、93年度偵字第6053號及94年度偵字
      第4156號予以不起訴處分。
（三）戊○○明知丙○○所提供90年9 月30日之證明連署書內住
      戶林格之簽名及身分證統一編號確係住戶林格本人親自填
      寫，且明知丁○○所提供之百齡國宅管委會第四屆交接清
      冊上移交人戊○○之簽名亦係其本人所為，竟另意圖使丁○○及丙○○受刑事處分，於93年3 月8 日向臺灣士林地
      方法院檢察署具狀而對丁○○及丙○○提出告訴，誣指丁○○及丙○○分別偽造戊○○及林格之簽名而涉有偽造文
      書罪嫌，迄至94年4 月8 日及94年12月23日，上開偽造文
      書案件始經臺灣士林地方法院檢察署檢察官分別以93年度
      偵字第5510號及94年度偵續字第106 號予以不起訴處分。
二、案經丙○○、乙○○、甲○○及丁○○提起自訴。
    理  由
壹、有罪部分：
  一、按被告以外之人於審判外之言詞或書面陳述，除法律有規
      定者外，不得作為證據；又被告以外之人於審判外之陳述
      ，雖不符合同法第159 條之1 至第159 條之4 之規定，但
      經當事人於審判程序同意作為證據，法院審酌該言詞陳述
      或書面陳述作成時之情況，認為適當者，亦得為證據；又
      當事人、代理人或辯護人於法院調查證據時，知有第159
      條第1 項不得為證據之情形，而未於言詞辯論終結前聲明
      異議者，視為有前項之同意，刑事訴訟法第159 條第1 項
      及第159 條之5 分別定有明文。查本判決下列所引用之下
      列各項證據方法之證據能力，當事人、自訴代理人及辯護
      人於本院準備程序及審判期日中均未予爭執，且迄至言詞
      辯論終結前亦未再聲明異議，本院審酌該等言詞陳述及書
      面陳述作成時之情況，並無不宜作為證據之情事，依刑事
      訴訟法第159 條之5 之規定，自得作為證據，合先敘明。
  二、訊據被告戊○○固不否認曾對自訴人乙○○、甲○○、丁○○及丙○○提起前開告訴，惟矢口否認有何自訴意旨所
      稱之誣告犯行，辯稱：(一)自訴人甲○○及乙○○有參與記
      載其侵占之會議紀錄公告事項，而與案外人張世雄共同誣
      賴並推由案外人張世雄提出該侵占告訴；(二)其不知自訴人
      丁○○及丙○○係如何算出被告戊○○所領取之薪資數額
      ，且自訴人丙○○並未打掃，其自無侵占清潔工年終獎金
      之事；(三)證明連署書確未經住戶林格簽名，且其雖曾於移
      交清冊上簽名，但並非被告丁○○所提出之移交清冊，是
      其所申告之內容均屬真實云云。經查：
  （一）有關誣告自訴人乙○○及甲○○涉犯誣告罪嫌部分：
      (1)被告戊○○曾於93年11月17日以自訴人乙○○及甲○○
        涉犯誣告罪嫌而向臺灣士林地方法院檢察署檢察官提出
        告訴，旋由臺灣士林地方法院檢察署以93年度偵字第
        6055號、94年度偵字第4157號為不起訴處分確定等事實
        ，業經自訴人乙○○及甲○○指訴歷歷，亦為被告戊○○所不否認，且經本院依職權調閱上開卷宗查明無訛，
        並有自訴人乙○○及甲○○所提出之上開不起訴處分書
        附卷可稽；又被告戊○○前於93年間因侵占案件，經臺
        灣士林地方法院檢察署於93年3 月2 日以93年度偵字第
        2151號為不起訴處分確定等事實，雖經被告戊○○供明
        在卷，且經本院依職權調閱前開案卷查核無誤，然依上
        開不起訴分書所載內容觀之，僅記載案外人張世雄為告
        訴人，且依卷附之送達證書所載，被告戊○○係於93年
        3 月23日收受上開侵占案件之不起訴處分書，足見被告
        戊○○於93年11月17日對自訴人乙○○及甲○○提起告
        訴之際，就自訴人乙○○及甲○○並非上開侵占案件之
        告訴人乙節，自難推諉不知。
      (2)又被告戊○○所提出之百齡國宅管委會91年7 月26日會
        議紀錄，雖由自訴人甲○○擔任該次會議紀錄，並由自
        訴人乙○○於其上簽名，然依上開會議之臨時動議及決
        議所載內容觀之，該次會議僅決議由委員會先以存證信
        函追討，若未處理始由住戶決議是否由委員會委託律師
        依法訴追，並未決議對被告戊○○提起告訴之事項，觀
        諸臺灣士林地方法院檢察署93年度偵字第2151號不起訴
        處分書所載內容，案外人張世雄係以百齡國宅住戶之名
        義提起告訴，被告戊○○執此會議紀錄逕認自訴人乙○○及甲○○有何參與申告之行為，顯屬無據，是被告戊○○明知自訴人乙○○及甲○○並非前開侵占案件之告
        訴人，復以該侵占案件涉有誣告而對之提出告訴，其所
        為自難謂無虛捏事實而為申告之故意。
  （二）有關誣告自訴人丁○○及丙○○涉犯誹謗罪嫌部分：
      (1)被告戊○○曾於92年11月27日以自訴人丁○○及丙○○
        涉犯誹謗罪嫌而具狀向臺灣士林地方法院檢察署提出告
        訴，旋經臺灣士林地方法院檢察署發交臺北市政府警察
        局北投分局調查，並接續於92年12月24日13時30分起至
        14時50分間某時許，在臺北市政府警察局北投分局內，
        向承辦員警申告自訴人丁○○及丙○○涉有誹謗罪嫌，
        嗣由臺灣士林地方法院檢察署以93年度偵字第2476 號
        、第6053號、94年度偵字第4156號為不起訴處分確定等
        事實，業經自訴人丁○○及丙○○指訴歷歷，亦為被告
        戊○○所不否認，且經本院依職權調閱上開卷宗查明無
        訛，並有自訴人丁○○及丙○○所提出之上開不起訴處
        分書附卷可稽；又被告戊○○於91年間因侵占應發給自
        訴人丙○○之清潔工年終獎金案件，經臺灣士林地方法
        院檢察署檢察官於91年3 月26日以91年度偵字第698 號
        聲請簡易判決處刑，並於91年4 月30日經本院以91年度
        簡字第478 號判決判處罰金銀元二千元，嗣經被告戊○○於91年5 月21日提起上訴而由本院以91年度簡上字第
        84 號 案件審理，迄至92年11月25日辯論終結而於92年
        12月31日宣示判決駁回其上訴確定乙節，亦經本院依職
        權調閱前開案卷查核無誤，且有該案判決書影本一份附
        卷可參。
      (2)又自訴人乙○○、住戶張曉玲、高銘順、李秋雲、曾淑
        蓮及案外人毛盈超、毛胡莉莉於前開侵占案件之92年7
        月18日調查時均到庭結證稱：自訴人丙○○於89年1 月
        至3 月間負責百齡國宅第四棟之清潔工作等語（見本院
        91年度簡上字第84號卷六第52頁至第90頁），且案外人
        毛張錦鸞於該案92年9 月29日審理中亦結證稱：89年度
        清潔工之年終獎金為每棟5000元，而89年度清潔工薪資
        確係交由被告戊○○發放（見本院91年度簡上字第84
        號卷六第204 頁至第212 頁）等語，此有各該訊問及審
        理筆錄影本在卷可稽，足見自訴人丙○○指摘被告戊○○涉有侵占應發給之清潔工年終獎金乙節，顯非無據；
        而依本院調閱91年度簡上字第84號刑事案卷全卷之結果
        ，被告戊○○於上開案件提起上訴後之91年8 月12日即
        已委任辯護人，並經辯護人閱覽全案偵審程序之相關卷
        證，觀諸上開期日之筆錄內容，前揭證人作證之際，被
        告戊○○亦在庭聽聞，參照被告戊○○提起上開誹謗告
        訴之時間為92年11月27日，是被告戊○○對自訴人丙○○所指摘之侵占事實並非憑空虛捏乙情，即難推諉不知
        ，足認被告戊○○於提出誹謗告訴之際，確係出於故意
        虛捏而使他人受刑事處分之意。
      (3)又卷附之百齡國宅管委會92年8 月28日第18次會議紀錄
        （見臺灣士林地方法院檢察署93年度偵字第2476號卷第
        33頁至第36頁）雖載有：「依據會議決議統計戊○○小
        姐於民國84年底起至今，於本會所支領之總幹事及清潔
        工薪資已超過新臺幣壹佰伍拾萬元以上…」等語，然被
        告戊○○曾製作其所領取之總幹事及清潔工薪資表提交
        法院乙事，業經被告戊○○供明在卷；而自訴人丁○○
        依據被告戊○○所製作之總幹事及清潔工薪資一覽表計
        算之結果，被告戊○○自84年起迄至92年8 月共支領金
        額達150 萬元以上，此有總幹事及清潔工薪資一覽表及
        依戊○○製作之表格計算總幹事及清潔工薪資表（見臺
        灣士林地方法院檢察署93年度偵字第2476號卷第137 頁
        、第138 頁）附卷可稽；又被告戊○○於本院96年9 月
        11日審理中並不否認上開總幹事及清潔工薪資一覽表確
        為其所製作，參照被告戊○○於94年3 月25日另行庭呈
        之已支領總幹事及清潔薪資表（見臺灣士林地方法院檢
        察署93年度偵字第2476號卷第184 頁、第185 頁）所載
        ，總幹事及清潔薪資計為81萬元及75萬4000元，觀諸被
        告戊○○於本院同日審理中自承確曾於84年至92年8 月
        以其名義領取150 萬元等語，足見自訴人丁○○及丙○○於上開會議內所為前開之陳述，顯屬真實，是被告戊○○提出上開誹謗告訴之際，尚難認無明知虛偽之情事
        。
  （三）有關誣告自訴人丁○○及丙○○涉犯偽造文書罪嫌部分
        ：
      (1)被告戊○○曾於93年3 月8 日以自訴人丁○○及丙○○
        涉犯偽造文書罪嫌而具狀向臺灣士林地方法院檢察署提
        出告訴，旋由臺灣士林地方法院檢察署以93年度偵字第
        5510號、94年度偵續字第106 號為不起訴處分確定等事
        實，業經自訴人丁○○及丙○○指訴歷歷，亦為被告戊○○所不否認，且經本院依職權調閱上開卷宗查明無訛
        ，並有自訴人丁○○及丙○○所提出之上開不起訴處分
        書附卷可稽；又依卷附之90年9 月30日之證明連署書（
        見臺灣士林地方法院檢察署93年度偵字第5510號卷第32
        頁）觀之，其上雖有住戶林格之簽名及身分證統一編號
        ，然該資料均係由住戶林格本人親自填寫，業經住戶林
        格於91年9 月17日本院91年度簡上字第84號案件調查時
        結證在卷，此有該次訊問筆錄（見本院91年度簡上字第
        84號卷一第83頁至第85頁）在卷可參；而依該次訊問筆
        錄所載內容，住戶林格作證之際，被告戊○○亦在庭聽
        聞，參照被告戊○○提起上開偽造文書告訴之時間為93
        年3 月8 日，足認被告戊○○就該等事項所為之告訴確
        有故意虛構而為申告之情事。
      (2)又自訴人丁○○所提出之百齡國宅管委會第四屆交接清
        冊影本，經送內政部警政署刑事警察局鑑定之結果，其
        上所載之「戊○○」簽名筆跡，核與94年3 月14日及3
        月18日檢察事務官訊問筆錄內之「戊○○」簽名筆跡相
        符，此有該局94年12月7 日刑鑑字第0940163725號鑑定
        書（見臺灣士林地方法院檢察署94年度偵續字第106 號
        卷第26頁至第28頁）附卷可參；而被告戊○○雖否認上
        開簽名為其本人所為，然被告戊○○於本院95年5 月24
        日準備程序時庭呈業經其本人簽名之交接清冊影本，經
        本院對照自訴人丁○○所提供之業經核對與原本相符之
        交接清冊影本，其上所載內容均屬相同，且簽名處均載
        有「91.1.17 晚上」等字樣，並於編號五處留有墨漬，
        核與被告戊○○於偵審中供稱其曾於91年1 月17日晚上
        移交該清冊乙情相符；況依上開二份交接清冊上所載「
        戊○○」簽名筆跡觀之，二者之運筆方式相似，觀諸被
        告戊○○於同日準備程序中供稱其僅寫了一張移交清冊
        等語，足見自訴人丁○○所提出之百齡國宅管委會第四
        屆交接清冊影本確經被告戊○○本人親自簽名，是被告
        戊○○明知該等事實仍為前開偽造文書之告訴，其所為
        即難認非出於虛捏事實而追訴之故意。
      至被告戊○○雖於本院96年6 月12日審理中聲請傳喚證人
      胡莉莉等人到庭作證，然依卷內現存事證，上開所證事項
      已臻明瞭，是本院因認上開調查證據之聲請無調查之必要
      ，附此敘明。綜上所述，被告戊○○上開所辯，均屬事後
      卸責之詞，不足採信。本件事證明確，被告戊○○之犯行
      均堪認定，應予依法論科。
  三、核被告戊○○上開所為，分別係犯刑法第169 條第1 項之
      誣告罪。又誣告罪係妨害國家審判權之罪，故以一訴狀誣
      告數人，僅能成立一誣告罪（最高法院91年度臺上字第92
      7 號、86年度臺上字第3204號刑事判決要旨參照），是被
      告戊○○所為如事實欄一所示之各誣告行為，雖分別於申
      告內容或告訴狀中同時誣指數自訴人，然其所為該次誣告
      行為，仍應論以一罪。又被告戊○○於如事實欄一之（二
      ）案件偵查中，雖先向臺灣士林地方法院檢察署具狀並於
      臺北市政府警察局北投分局調查中就同一事項提出告訴，
      均係基於一個意圖使自訴人丙○○及丁○○受刑事處分犯
      意之決定，以達成其同一犯罪之各個舉動，均屬該誣告行
      為之接續行為，而侵害同一法益，應僅論以單純一罪。又
      其所犯上開誣告罪間，犯意各別，應予分論併罰。爰審酌
      被告戊○○雖未曾受有期徒刑以上刑之宣告，此有臺灣高
      等法院被告前案紀錄表在卷可稽，然其僅因百齡國宅管委
      會事項之訟爭，明知上開各案件自訴人丙○○等人所告訴
      之事實並非憑空虛捏，其中部分案件並經法院判決被告戊○○有罪確定，竟仍先後多次就該等事實對擔任該管委會
      之委員及總幹事之自訴人丙○○等人濫行提出誣告、誹謗
      及偽造文書等告訴，足使自訴人丙○○等人受有刑事處分
      之危險，復於本院審理期間徒以一己之見持續對自訴人丙○○等人提出告訴，造成司法調查程序之無益進行，嚴重
      妨害司法正義之實現，且於犯後猶狡詞卸責，毫無悔意，
      及其品行、犯罪動機、目的、手段、生活狀況、智識程度
      及所生之損害等一切情狀，分別量處如主文第一項所示之
      刑。又被告戊○○所為本件之各次誣告犯行，其犯罪時間
      均在民國96年4 月24日以前，應依中華民國96年罪犯減刑
      條例第2 條第1 項第3 款及第3 條第1 項第15款之規定，
      減其宣告刑二分之一，而分別諭知如主文第一項所示之減
      得之刑。又依被告戊○○行為時之刑法第51條第5 款規定
      ：「宣告多數有期徒刑者，於各刑中之最長期以上，各刑
      合併之刑期以下，定其刑期，但不得逾二十年。」，惟95
      年7 月1 日施行之刑法第51條第5 款則規定：「宣告多數
      有期徒刑者，於各刑中之最長期以上，各刑合併之刑期以
      下，定其刑期，但不得逾三十年。」，經比較修正前後規
      定之結果，應認修正前之法律較有利於被告，依修正後刑
      法第2 條第1 項前段之規定，自應適用修正前之刑法第51
      條第5 款規定，定其應執行刑。
貳、無罪部分：
  一、自訴意旨略以：緣百齡國宅管委會於91年9 月30日第五屆
      第九次會議決議由廠商清運百齡國宅庭園內之石塊，並報
      價5000元，且該款項亦於91年11月26日經管委會決議支付
      ，詎被告戊○○明知廠商確有辦理清運，竟意圖使自訴人
      乙○○、丁○○及丙○○受刑事處分，於92年12月10日向
      臺灣士林地方法院檢察署具狀而對自訴人乙○○、丁○○
      及丙○○提出背信之告訴，誣指自訴人乙○○、丁○○及
      丙○○明知廠商未清運乾淨即同意支付該筆款項而損害全
      體住戶利益，嗣於94年4 月15日，上開背信案件始經臺灣
      士林地方法院檢察署檢察官以93年度偵字第2476號、93年
      度偵字第6053號及94年度偵字第4156號予以不起訴處分。
      因認被告戊○○上開行為涉有刑法第169 條第1 項之誣告
      罪嫌。
  二、按被告未經審判證明有罪確定前，推定其為無罪；又犯罪
      事實應依證據認定之，無證據不得認定犯罪事實；又不能
      證明被告犯罪者，應諭知無罪之判決，刑事訴訟法第154
      條第1 項、第2 項及第301 條第1 項分別定有明文。又被
      害人所述被害情形如無瑕疵可指，而就其他方面調查又與
      事實相符，其供述始足據為判決之基礎；且自訴人之自訴
      ，係以使被告受刑事訴追為目的，是其陳述是否與事實相
      符，仍應調查其他證據以資審認（最高法院32年上字第
      657 號、52年臺上字第1300號判例參照）。又事實之認定
      ，應憑證據，如未能發現相當證據，或證據不足以證明，
      自不能以推測或擬制之方法，為裁判基礎（最高法院40
      年度臺上字第86號判例參照）。另認定犯罪事實所憑之證
      據，雖不以直接證據為限，間接證據亦包括在內；然而無
      論直接或間接證據，其為訴訟上之證明，須於通常一般之
      人不致有所懷疑，而得確信其為真實之程度者，始得據為
      有罪之認定，倘其證明尚未達到此一程度，而有合理之懷
      疑存在時，即無從為有罪之認定，亦有最高法院76年臺上
      字第4986號判例可資參照。況刑事訴訟法第161 條第1 項
      亦規定，檢察官就被告犯罪事實，應負舉證責任，並指出
      證明之方法，是檢察官對於起訴之犯罪事實，應負提出證
      據及說服之實質舉證責任，倘其所提出之證據，不足為被
      告有罪之積極證明，或其指出證明之方法，無從說服法院
      以形成被告有罪之心證，基於無罪推定之原則，自應為被
      告無罪判決之諭知，最高法院92年度臺上字第128 號著有
      判例可資參照，此項原則於自訴人及自訴代理人亦有其適
      用。次按，刑法第169 條第1 項之誣告罪，以意圖他人受
      刑事或懲戒處分，向該管公務員誣告為構成要件，故該項
      犯罪，不特須指出其具體事實，足以使人受刑事或懲戒處
      分，且須明知其為虛偽，具有故意構陷之情形始能成立，
      若係出於誤會或懷疑有此事實而為申告，以致不能證明其
      所訴之事實為真實，或係所告尚非全然無因，衹因缺乏積
      極證明致被誣告人不受訴追處罰者，縱被訴人不負刑責，
      而告訴人本缺乏誣告之故意，自難成立誣告罪名，最高法
      院22年度上字第3368號、43年度臺上字第251 號及44年度
      臺上字第892 號分別著有判例可資參照。
  三、自訴意旨認被告戊○○此部分行為涉有刑法第169 條第1
      項之誣告犯行，無非係以：前揭犯罪事實，業據自訴人乙○○、丁○○及丙○○指訴歷歷，並有百齡國宅管委會91
      年9 月30日、91年10月30日及91年11月26日之會議紀錄、
      自訴人丙○○於上開背信案件中所提出之清運照片及臺灣
      士林地方法院檢察署93年度偵字第2476號、93年度偵字第
      6053號及94年度偵字第4156號不起訴處分書在卷可稽為其
      主要論據。訊據被告戊○○固不否認曾對自訴人乙○○、
      丁○○及丙○○提起前開告訴，然堅詞否認有何自訴意旨
      所稱之誣告犯行，辯稱：其依事後所拍攝之照片，認為廠
      商並未撿拾乾淨而不應給付款項，因此基於合理之懷疑而
      提起本件告訴，並無虛捏事實入人於罪之情形等語。
  四、經查：被告戊○○曾於92年12月10日以自訴人乙○○、丁○○及丙○○涉犯背信罪嫌而具狀向臺灣士林地方法院檢
      察署提出告訴，旋由臺灣士林地方法院檢察署以93年度偵
      字第2476號、第6053號、94年度偵字第4156號為不起訴處
      分確定等事實，業經自訴人乙○○、丁○○及丙○○指訴
      歷歷，亦為被告戊○○所不否認，且經本院依職權調閱上
      開卷宗查明無訛，並有自訴人乙○○、丁○○及丙○○所
      提出之上開不起訴處分書附卷可稽；而百齡國宅管委會於
      91年9 月30日決議由廠商清運百齡國宅庭園內之石塊，並
      報價5000元，迄於91年10月30日由總幹事報告庭園石塊清
      運業由廠商撿拾完成，嗣於91年11月26 日 決議支付該筆
      款項乙情，亦經自訴人乙○○、丁○○及丙○○陳明在卷
      ，雖有百齡國宅管委會91年9 月30日、91年10月30日及91
      年11月26日之會議紀錄影本（見臺灣士林地方法院檢察署
      93年度偵字第2476號卷第26頁至第32頁）各一份附卷可參
      ；然依卷附之拍攝日期為91年11月30日之照片（見臺灣士
      林地方法院檢察署93年度偵字第5510號卷第153 頁）觀之
      ，照片內之庭園確仍存有石塊，則被告戊○○執此而質疑
      上開清運費用支出之正當性，並據以認定自訴人乙○○、
      丁○○及丙○○所為前開決議涉有背信之嫌，顯非無據，
      自難逕認被告戊○○於提出上開背信告訴之際確有憑空虛
      捏而為申告之情事。
    綜上所述，被告戊○○於上開案件所指之此部分事實既非故
    意虛捏，已如前述，自難僅以該案件偵查之結果遽為不利之
    認定。此外，復查無其他積極證據足資證明被告戊○○就此
    部分事實有何誣告之犯行，依照前開之說明，自應就該部分
    為被告無罪之諭知。
據上論斷，應依刑事訴訟法第343 條、第299 條第1 項前段、第
301 條1 項前段，刑法第2 條第1 項、第169 條第1 項，修正前
刑法第51條第5 款，中華民國96年罪犯減刑條例第2 條第1 項第
3 款、第7 條，判決如主文。
中　　華　　民　　國　　96　　年　　10　　月　　19　　日
                  刑事第五庭審判長法  官  李育仁
                                  法  官  黃潔茹
                                  法  官  黃雅君
以上正本證明與原本無異。
如不服本判決，應於收受送達後10日內向本院提出上訴書狀，其
未敘述上訴之理由者並得於提起上訴後20日內向本院補提理由書
（均須按他造當事人之人數附繕本）。
                                  書記官  彭莉婷
中　　華　　民　　國　　96　　年　　10　　月　　19　　日
附錄本案論罪科刑法條：
刑法第169條第1項
（誣告罪）
意圖他人受刑事或懲戒處分，向該管公務員誣告者，處 7 年以下
有期徒刑。
